臺灣高等法院刑事裁定
108年度聲字第4362號
聲  請  人
即  被  告  吳宗信  



選任辯護人  吳宜星律師 
上列聲請人因違反組織犯罪防制條例等案件（108年度上訴字第
3590號），聲請具保停止羈押，本院裁定如下：
    主  文
聲請駁回。
    理  由
一、聲請意旨略以：聲請人即被告吳宗信（下稱被告）於偵審中
    均坦承犯行，其距案發當時已逾三個月，如欲逃亡或躲避刑
    事追訴，何需自行前往機場，使用本人證明文件申請離境，
    此等行徑即便僅依常理亦能判斷本人實屬不知情而僅欲出國
    散心，亦訂好回程機票，是被告並非欲逃亡海外。又本案鈞
    院已於民國108年12月25日宣判審結，應無續行羈押之必要
    。再者，本案既無被害人，被告自無因犯行而獲利，羈押被
    告不僅拘束其人身自由，亦造成其雙親的擔憂，甚且導致其
    幼女長期失去父親的陪伴，影響被告家庭甚鉅。綜上，懇請
    鈞院考量被告係因家庭經濟狀況不佳，一時失慮，始犯本案
    之犯罪動機，且本案並無任何被害人受財產損失之犯罪所生
    危害，及其犯後始終坦承犯行、配合偵審程序之犯後態度等
    情，予以具保停止羈押云云。
二、按被告及得為其輔佐人之人或辯護人，得隨時具保，向法院
    聲請停止羈押，刑事訴訟法第110 條第1 項定有明文。又羈
    押之目的，在於保全刑事偵查、審判及刑之執行，或預防被
    告反覆實施特定犯罪；被告有無繼續羈押之必要，事實審法
    院本得斟酌訴訟進行程度及其他一切情形而為認定，故受羈
    押之被告除確有刑事訴訟法第114 條所列情形之一，經具保
    聲請停止羈押不得駁回外，如以其他原因聲請具保停止羈押
    ，其應否准許，事實審法院自有認定裁量之權（最高法院10
    7年度台抗字第795號裁定意旨參照）。
三、本案被告因涉犯組織犯罪防制條例等案件，經本院法官訊問
    後，被告坦承原審判決所認定之犯罪事實，且被告於偵查及
    原審審理時亦均坦承不諱，復經證人姚智勛、吳彩瑜、彭俊
    維、陳威延、黃傳宇、林君儒、藺啟明於警詢及原審審理中
    、證人林佳弘、劉育妘、酒井惠於警詢中、證人蔡東燁、陳
    信全於原審審理中證述明確，並有臺北市政府警察局中山分
    局指認犯罪嫌疑人記錄表、自願搜索同意書、搜索扣押筆錄
    、扣押物品目錄表、旅客出入境紀錄批次查詢、外交部轉電
    函、日本國警方之搜索扣押調查書、扣押物目錄表、房屋平
    面圖、房間詳細圖、現場及扣按物照片、複寫報告書、不動
    產月極賃貸借基本契約書、不動產包月租賃基本契約書、詐
    騙講稿、日本警視廳組織犯罪對策部搜查聯絡事項傳真文件
    、陳述書、中國民眾資料、東京逍遙遊行程表、護照影本及
    扣案如原審判決書附表所示之物在卷可稽，全盤加以衡量本
    案犯罪情節，且本案業經原審認被告犯發起犯罪組織罪，判
    處有期徒刑1年8月，並應於刑之執行前，令入勞動場所強制
    工作3年，足認被告犯組織犯罪防制條例第3條第1項、刑法
    第339條之4第2項、第1項之罪，犯罪嫌疑確實重大，且有逃
    亡之虞，認有刑事訴訟法第101條第1項第1款規定之情形，
    非予羈押，顯難進行審判、執行，並於108年11月6日作成羈
    押處分在案。
四、被告所涉上開犯行，經本院審酌全案事證而實質審理後，於
    108年12月25日以108年度上訴字第3590號判決駁回被告上訴
    ，是被告涉犯組織犯罪防制條例第3條第1項、刑法第339 條
    之4第2項、第1項之罪，犯罪嫌疑確實重大。聲請意旨以距
    案發當時已逾三個月，被告係自行前往機場，並用本人文件
    申請離境，且已訂好回程之機票，其並無逃亡之欲云云。惟
    是否有事實足認有逃亡之虞，法院仍須依憑全案卷證以資判
    斷，尚非單以被告片面主張無逃亡之欲，遽認無逃亡之虞。
    本案依本院認定被告之犯罪事實，足認被告確實有資力於境
    外（即日本）發起、組織詐騙集團，且被告本案犯行經原審
    判處有期徒刑1年8月，並應於刑之執行前，令入勞動場所強
    制工作3年，本院亦同此認定。依此，被告人身自由將受限
    制非屬短期，所受刑罰及保安處分不輕，衡諸常情，被告逃
    亡誘因乃隨之增加，抑且被告係於出境前遭員警拘捕到案，
    顯有事實足認被告確有能力於境外滯留不歸，而有逃亡之虞
    。又本案雖經本院審結，惟被告仍得對之提起第三審上訴，
    是本案尚未確定，斷無從逕以聲請意旨所指本案已經本院宣
    判審結，即認無繼續羈押之必要。本院斟酌全案被告所涉犯
    情節（含犯罪動機、犯罪所生危害、犯後態度等）、相關事
    證，及被告所涉犯業經原審論罪科刑，並經本院駁回被告上
    訴，暨本案屬得上訴第三審案件等其他一切情事，認被告羈
    押之原因仍然存在且有羈押之必要，如僅命具保、責付、限
    制住居、限制出境或向法院、檢察官報到等侵害較小之手段
    ，均不足以確保將來審判或執行程序之順利進行；再權衡國
    家刑事司法權之有效行使、社會秩序及公共利益、被告人身
    自由之私益及防禦權受限制之程度。堪認本件以限制住居、
    出境或具保等羈押替代方法，均不足以確保日後審判及執行
    之順利進行。從而，本件依目前之一切情狀審酌結果，維持
    對被告為羈押之處分尚屬適當且必要，亦合乎比例原則。至
    聲請意旨以羈押被告影響其家庭甚鉅，請求本院准予具保云
    云，尚非本案羈押被告與否之考量因素，復非屬刑事訴訟法
    第114條所定不得駁回聲請停止羈押之限制事由，附此敘明
    。
五、綜上所述，本件被告仍有刑事訴訟法第101條第1項第1款所
    定之羈押事由，並有羈押之必要性，復無刑事訴訟法第114 
    條各款所列不得駁回停止羈押聲請之情形，被告聲請具保停
    止羈押，礙難准許，應予駁回。
據上論斷，應依刑事訴訟法第220條，裁定如主文。
中　　華　　民　　國　 108　　年　　12　　月　　30　　日
                  刑事第十九庭  審判長法　官  曾淑華
                                      法　官  俞秀美
                                      法　官  陳文貴
以上正本證明與原本無異。
如不服本裁定，應於收受送達後五日內向本院提出抗告狀。
                                      書記官  洪宛渝
中　　華　　民　　國　　108 　年　　12　　月　　30　　日